臺灣高等法院高雄分院刑事判決　　　　　　　　　九十一年度交上易字第一六五號
　　　上　訴　人　台灣高雄地方法院檢察署檢察官
　　　被　　　告　甲○○
右上訴人因被告過失傷害案件，不服臺灣高雄地方法院九十年度交易字第六八九號中
華民國九十一年五月九日第一審判決（起訴案號：臺灣高雄地方法院檢察署九十年度
偵字第一五一七一號），提起上訴，本院判決如左：
      主      文
原判決撤銷。
甲○○從事業務之人，因業務上之過失傷害人，處有期徒刑肆月，如易科罰金，以參
佰元折算壹日。
      事      實
一、甲○○考領有自用小客車駕駛執照，受僱於棍山企業有限公司（以下稱棍山公司
    ）駕駛該公司所有車牌號碼ＷＭ－０八二二號自用小貨車運送貨物，為從事駕駛
    業務之人。於民國九十年五月十四日上午十時五十分許，駕駛前開自用小貨車，
    沿高雄縣大寮鄉○○村○○路由北往南方向行駛，行經成功路路橋下橋處圓環附
    近巷口與該路之無號誌交岔路口欲左轉進入該巷內，原應注意汽車行駛至交岔路
    口左轉彎時，應距交岔路口三十公尺前顯示方向燈或手勢，行至交岔路口中心處
    左轉，並不得佔用來車道搶先左轉，且依當時天候晴、日間自然光線、柏油路面
    乾燥無缺陷、無障礙物、視距良好，及依其智識、能力並無不能注意之情事，竟
    疏未注意，於未行駛至交岔路口中心處時，即佔用來車道搶先左轉，並於尚未完
    成左轉而暫停在來車車道上等待並查看對向來車動態時，適有乙○○○無照騎乘
    車牌號碼ＰＳＳ－二九０號重型機車，前方搭載其孫周伯毅，對向行經該交岔路
    口，亦疏未注意行駛至無號誌交岔路口應減速慢行作隨時停車之準備及在未劃分
    快、慢車道之道路應靠右行駛，而未減速慢行及未靠右行駛，致其機車車首與甲
    ○○所駕駛之自用小貨車左前方相撞，乙○○○及周伯毅因而人車倒地，致乙○
    ○○受有右脛腓骨及左脛骨骨折之傷害，周伯毅則受有頭部外傷併多處臉部、上
    肢、下肢擦挫傷之傷害（周伯毅受傷部分未據告訴）。甲○○肇事後以電話叫救
    護車將乙○○○、周伯毅二人送醫，並在醫院時委託醫院警衛報警，後又自行到
    高雄縣警察局林園分局中庄派出所，對於前開尚未發覺犯罪人之犯罪主動向事故
    處理警員坦承肇事，進而接受裁判。
二、案經被害人乙○○○訴由高雄縣警察局林園分局報告臺灣高雄地方法院檢察署檢
    察官偵查起訴。
      理      由
一、訊據被告甲○○固坦承於右揭時、地駕車左轉彎時與告訴人車相撞肇事致告訴人
    受傷之事實不諱，惟辯稱：當時對向車道塞車，我停在路口顯示方向燈等待左轉
    ，後對向有一輛貨車以手勢示意讓我左轉，我即先左轉一半復停車查看對向靠右
    側是否有機車駛來，於停車查看時，即遭告訴人機車撞及。我當時車子係靜止狀
    態，應無過失。本件車禍應係告訴人無照騎車，欠缺經驗，機車前方又搭載其孫
    ，影響機車重心，致告訴人無法安全控制機車，以利其隨時應變，又因對向車道
    塞車，貪圖便利，而違規未靠右行駛而肇事，告訴人應為主要過失，我縱有過失
    ，亦應係停車待轉時，超越中心線停車等語。
二、按汽車行駛至交岔路口左轉彎時，應距交岔路口三十公尺前顯示方向燈或手勢，
    行至交岔路口中心處左轉，並不得佔用來車道搶先左轉，道路交通安全規則第一
    百零二條第一項第四款定有丙文。
三、經查：
（一）本件車禍肇事地點高雄縣大寮鄉○○村○○路與巷口之交岔路口，係無標誌之
      行車分向線、雙向二車道，且未劃分快、慢車道之路段；本件肇事後，二車碎
      片散落在成功路南向北車道上約在該車道之中心處，距路邊鐵橋四．一公尺，
      尚未到達無名巷口邊線之方圓一公尺範圍內，此有道路交通事故調查報告表、
      現場圖附於警訊卷可憑，並經處理本件車禍之證人即高雄縣警察局林園分局中
      庄派出所警員劉景仁於原審調查時證述丙確（見原審卷第二十七頁）。另被告
      於原審調查時供稱：當時係行駛在成功路上由北向南，欲左轉進入該巷道內，
      肇事後，我車子左前方大燈旁的方向燈掉落，剩下電線連接，燈殼也破裂等語
      （見原審卷第二十九頁），此並有車損照片附卷可稽。告訴人則指訴稱：我係
      行駛在成功路上南向北直行等語。綜上足認被告並未行駛至該交岔路口中心處
      即開始左轉，違反前開規定而與告訴人所騎機車相撞之事實，縱被告辯稱：因
      對向貨車示意讓我左轉，我轉至一半復停車查看，於停車時遭撞及等語，足以
      採信，然被告既係未到達交岔路口中心處即已開始左轉，並於左轉尚未完成時
      ，有停車查看之行為，然仍無法解免於其前開搶先左轉之違規行為。而本件車
      禍依當時天候晴、有日間自然光線、柏油路面乾燥無缺陷、無障礙物，視距良
      好等客觀情狀，此有前開道路交通事故調查報告表附卷可稽，且依被告之智識
      、能力，又無不能注意前開規定之情事，被告竟疏未注意而搶先左轉，其過失
      刑責應堪認定。雖據前開交通事故調查報告、現場圖及車損照片所示，告訴人
      亦有無照騎車、未減速慢行作隨時停車準備及未靠右行駛之過失，然此仍無解
      於被告過失責任之成立。
（二）又本件車禍經原審先後送請臺灣省高屏澎區車輛行車事故鑑定委員會鑑定，認
      為：「甲○○駕駛小貨車左轉未讓直行車先行與乙○○○無照駕駛重機車未注
      意車前狀況同為肇事原因。」，此有該鑑定委員會九十一年一月十一日高屏澎
      鑑字第九一００八七號函及所附之鑑定意見書各一份附於原審卷第三十九頁至
      第四十一頁可憑，嗣經被告聲請送臺灣省車輛行車事故覆議鑑定委員會覆議，
      覆議結果則認為「一、甲○○駕駛自小貨車，行經無號誌交岔路口，轉彎車未
      讓對向直行車先行，為肇事主因。二、乙○○○無照駕駛重機車，行經無號誌
      交岔路口，未減速慢行且未注意車前狀況，為肇事次因。」，此有該覆議鑑定
      委員會九十一年三月二十九日府覆議字第九一０二七０號函及所附覆議意見書
      各一份在原審卷第五十五頁、第五十六頁可考，上開二個鑑定機關雖認定被告
      肇事原因應負過失責任之程度有所不同，惟其等均認被告轉彎車未讓對向直行
      車先行為肇事原因則並無不同，又前開鑑定委員會所認定被告肇事原因雖為轉
      彎車未讓直行車先行，而與本院所認定之搶先左轉不同，然其認定被告係違規
      左轉彎之事實，則與本院之認定並無不同，併此敘丙。
（三）告訴人乙○○○因本件車禍，致受有右脛腓骨及左脛骨骨折之傷害，有大東醫
      院及高雄長庚紀念醫院診斷證丙書各一紙附於警訊卷可稽。告訴人所受之傷與
      被告之過失行為間有相當之因果關係，雖告訴人於本件車禍亦與有過失，詳如
      前所述，然不得因此解免被告之過失刑責。
（四）綜上所述，足見被告所辯，顯係卸責之詞，不足採信。本件罪證丙確，被告過
      失傷害犯行，洵堪認定。
四、查被告甲○○係受僱於棍山公司，擔任駕車運送貨物之司機，為被告所自承，其
    為從事駕駛業務之人，其於執行駕駛業務載貨途中肇事致告訴人受傷，核其所為
    ，係犯刑法第二百八十四條第二項前段之業務過失傷害罪。被告於肇事後上開犯
    行未被發覺前，即主動委託他人報警處理，並自行前往派出所自首而接受裁判等
    情，業據被告供承在卷，核與高雄縣警察局林園分局九十年十二月廿四日以林警
    刑字第一五五八七號函附稱：「本案報案人經值班員警供稱為男性（未具名），
    以電話直接向值班人員報案。」等情相符，且證人劉景仁在原審訊問時結證：「
    被告自醫院到派出所來說他是肇事者要做筆錄，當時我還不知道誰是肇事者。」
    等語亦相符，合於刑法第六十二條前段規定之自首要件，依法應減輕其刑。
五、原審以被告罪證丙確，因予論罪科刑，固非無見；惟查：被告佔用來車道搶先左
    轉，撞及告訴人所騎乘機車，使告訴人雙腿骨折及車上乘客均受有傷害，精神及
    肉體均感痛苦不安，被告迄今仍拒絕告訴人賠償之請求，只支付新台幣（下同）
    六萬八千元之醫藥費，原審僅量處拘役三十日，量刑顯然過輕，尚有未洽。檢察
    官上訴意旨，執此指摘原判決不當，為有理由，自應由本院決予以撤銷改判。爰
    審酌被告雖違規左轉，惟告訴人亦疏未注意靠右行駛致肇事，告訴人雙腿骨折，
    至今仍須坐輪椅，無法行動，傷勢嚴重，被告肇事後報警並將被害人送醫急救，
    但迄今只為告訴人支出醫療及看護費用約六萬八千元，告訴人受傷後已支付龐大
    醫藥費，被告迄今仍不願與告訴人和解等一切情狀，量處有期徒刑四月，並諭知
    如易科罰金之折算標準。
據上論斷，應依刑事訴訟法第三百六十九條第一項前段、第三百六十四條、第二百九
十九條第一項前段，刑法第二百八十四條第二項前段、第四十一條第一項、第六十二
條前段，罰金罰鍰提高標準條例第一條前段、第二條，判決如主文。
本案經檢察官邱榮藏到庭執行職務。
中    華    民    國      九十一      年      八      月     七   日
                              臺灣高等法院高雄分院刑事第一庭
                                  審判長法官  王光照
                                        法官  黃仁松
                                        法官  黃壽燕
右正本證丙與原本無異。
不得上訴。
                                  法院書記官  黃富美
中    華    民    國      九十一      年      八      月    七    日
附錄本判決論罪科刑法條：
刑法第二百八十四條
  因過失傷害人者，處六月以下有期徒刑、拘役或五百元以下罰金；致重傷者，處一
  年以下有期徒刑、拘役或五百元以下罰金。
  從事業務之人，因業務上之過失傷害人者，處一年以下有期徒刑、拘役或一千元以
  下罰金；致重傷者，處三年以下有期徒刑、拘役或二千元以下罰金。
